臺灣高等法院刑事裁定
110年度抗字第1287號
抗  告  人  
即  受刑人  彭勝銘




上列抗告人因聲請定其應執行刑案件，不服臺灣新竹地方法院中
華民國110年7月23日裁定（110年度聲字第967號），提起抗告，
本院裁定如下：
    主  文
抗告駁回。                                              
    理  由
一、抗告意旨略以：抗告人即受刑人彭勝銘為不服原裁定數罪併
    罰定應執行刑之事，提起抗告。
㈠、量刑及數罪併罰定應執行刑之輕重，固屬事實審法院得依職
    權自由裁量之事項。然法律上屬於自由裁量之事項，並非概
    無法律性之拘束，自由裁量係於法律一定之外部性界限內（
    以定執行刑言，即不得違反刑法第51條之規定）使法官具體
    選擇以為適當之處理，因此在裁量時，必須符合所適用之法
    規之目的。更進一步言，須受法律秩序之理念所指導，此亦
    即所謂之自由裁量之內部性界限。關於定應執行之刑，既屬
    自由裁量之範圍，其應受此項內部性界限之拘束，要屬當然
    。倘違反外部性界限，固屬違法，違反內部性界限，亦係不
    當，均為通常上訴、抗告程序救濟之範圍（最高法院108年
    度台抗字第436號刑事裁定意旨參照）。
㈡、數罪併罰定應執行刑之裁量，其依刑法第51條第5款定執行刑
    者，宜注意刑罰邊際效應隨刑期而遞減及行為人所生痛苦程
    度隨刑期而遞增之情形，考量行為人復歸社會之可能性，妥
    適定執行刑。除不得違反刑法第51條之外部界限外，尤應謹
    守法律內部性界限，以達刑罰經濟及恤刑之目的，倘違背上
    開定執行刑內部界限而濫用其裁量，仍非適法（最高法院10
    8年度台上字第4405號刑事判決意旨參照）。
㈢、量刑之輕重，固屬事實審法院得依職權自由裁量之事項，惟
    並非概無法律上之限制，仍應受比例原則及公平原則之限制
    。數罪併罰有二裁判以上宣告多數有期徒刑者，依刑法第53
    條、第51條第5款之相關規定，係採「限制加重原則」規範
    執行刑之法定範圍，為其定刑之外部界限。乃因一律將宣告
    刑累計執行，刑責恐將偏重而過苛，不符現代刑事政策及刑
    罰之社會功能，而有必要透過定應執行刑程序，授權法官對
    被告本身及所犯各罪為總檢視，進行充分而不過度之評價，
    以妥適調整之。又刑法第57條之規定，係針對個別犯罪之科
    刑裁量，明定刑罰原則以及尤應審酌之各款事項，以為科刑
    輕重之標準，至數罪併罰定應執行刑之裁量標準，法無明文
    ，然其裁量仍應兼衡罪責相當及特別預防之刑罰目的，具體
    審酌整體犯罪過程之各罪關係、所侵害法益之專屬性或同一
    性、數罪對法益侵害之加重效應等，及罪數所反應行為人人
    格及犯罪傾向等情狀綜合判斷，為妥適之裁量，仍有比例原
    則及公平原則之拘束（最高法院104年度台抗字第718號刑事
    裁定意旨參照）。
㈣、綜上所述，懇請法院給予合乎比例原則、公平正義原則，以
    及法律情感的評價，重新量刑，予抗告人自新之機會云云。
二、按：
㈠、裁判確定前犯數罪者，併合處罰之；數罪併罰有2裁判以上者
    ，應依刑法第51條之規定定其應執行之刑；宣告多數有期徒
    刑者，於各刑中之最長期以上，各刑合併之刑期以下，定其
    刑期，但不得逾30年，刑法第50條第1項前段、第53條、第5
    1條第5款分別定有明文。
㈡、法院就自由裁量權之行使，除不得逾越法律所規定範圍之外
    部性界限外，另應受比例原則、公平正義原則之規範，謹守
    法律秩序之理念，體察法律之規範目的，使其結果實質正當
    ，合於裁量之內部性界限，俾與立法本旨相契合。刑法第51
    條第5款規定數罪併罰，宣告多數有期徒刑者，應於各刑中
    之最長期以上，各刑合併之刑期以下，定其應執行之刑期，
    但不得逾30年，此即為外部性界限。是在數罪併罰有二裁判
    以上定其應執行刑時，自應受前揭外部性界限及內部性界限
    之拘束，二者均不得有所逾越，至於在外部性界限及內部性
    界限範圍內之刑之量定，則為實體法上賦予法院得自由裁量
    之事項，法院所為裁量如未逾越上開規定之外部界限、定應
    執行刑之恤刑目的及不利益變更禁止原則，又未濫用其職權
    ，即難任意指為違法或不當（最高法院80年台非字第473號
    判例及同院94年度台非字第233號判決、96年度台上字第758
    3號、97年度台上字第2017號、107年度台抗字第8號等判決
    參照）。
三、經查：本件抗告人所違反毒品危害防制條例等案件，業經臺
    灣桃園地方法院、原審法院先後判處如原裁定所示之刑，均
    經確定在案，嗣經臺灣新竹地方檢察署檢察官向最後事實審
    之原審法院聲請定其應執行之刑，經原審法院審核認為正當
    ，依上揭法律規定，裁定抗告人所犯各罪所處之刑應執行有
    期徒刑4年2月。本院審酌：原審就抗告人所犯上開各罪，定
    應執行有期徒刑4年2月，係在各宣告刑之最長期7月以上，
    各刑合併之刑期24年6月以下（內部界限4年7月），其所定
    應執行之刑期，並未違反刑法第51條第5款之界限。又抗告
    人經檢察官向原審法院聲請定其應執行之刑，亦獲有較原裁
    定附表所示之刑其內部界限總和減少有期徒刑5月之利益，
    並無顯然過重或違反比例、公平原則及刑法規定數罪合併定
    應執行刑之立法旨趣，自不得任意指為違法。又原審已斟酌
    受刑人之罪責、行為方式、危害情況、侵害之法益、犯罪次
    數，及整體犯罪非難評價等總體情狀，及其中數罪曾受定應
    執行刑之恤刑利益等情，為整體非難之評價，是抗告人請求
    重新給予合乎比例原則、公平正義原則，以及法律情感的評
    價裁定云云，自非有據。綜上所述，原裁定並無違誤或不當
    之處，抗告意旨徒憑己意，空言請求重新定其應執行刑，任
    指原裁定不當，核無理由，應予駁回。
據上論斷，應依刑事訴訟法第412條，裁定如主文。
中　　華　　民　　國　　110 　年　　8 　　月　　23　　日
     　　　　　　 刑事第十六庭  審判長法　官  葉騰瑞
                                      法　官  古瑞君
                                      法　官  廖紋妤
以上正本證明與原本無異。
不得再抗告。
                                      書記官  江珮菱
中　　華　　民　　國　　110 　年　　8 　　月　　25　　日